臺灣高等法院民事判決　　　　　　　　93年度上易字第1077號
上　訴　人　乙○○
訴訟代理人　林振煌律師
被　上訴人　甲○○○
訴訟代理人　包漢銘律師
上列當事人間返還借款事件，上訴人對於中華民國93年10月21日
臺灣板橋地方法院93年度訴字第1227號第一審判決提起上訴，經
本院於94年6月14日言詞辯論終結，判決如下：
    主    文
原判決廢棄。
被上訴人在第一審之訴及假執行之聲請均駁回。
第一審、第二審訴訟費用由被上訴人負擔。
    事    實
甲、上訴人方面：
壹、聲明：
一原判決廢棄。
二駁回被上訴人在第一審之訴。
貳、陳述：除與原判決記載相同者，茲引用之外，補稱：
一伊未曾向被上訴人借款，被上訴人匯款入伊帳戶，應係給予被
  上訴人之子即伊夫李清章之款項。
二伊與李清章於88年2月結婚，婚後伊於台北縣樹林鎮工作，李
  清章擔任油漆工，於89年間曾告知伊因被上訴人賣了一塊地，
  會有一筆錢入伊帳戶，該筆款項係李清章使用，李清章因煙毒
  罪入監執行，現成為植物人。
三被上訴人提出之借據非伊所書寫，否認李讚嵐之證詞。
乙、被上訴人方面：
壹、聲明：駁回上訴
貳、陳述：除與原判決記載相同者，茲引用之外，補稱：
一原審證人李讚嵐證言並不實在。
二伊僅有借據影本，原本已經上訴人取走。
、證據：援用原審提出者。
    理    由
一被上訴人主張：上訴人於89年11月27日向伊借款新臺幣（下同
  ）一百萬元，未約定清償期，利息五萬元，自借款本金預扣，
  伊已將借款匯至上訴人帳戶，雖於93年2月18日限期上訴人於
  收受催告三十日內返還借款，不獲置理，因本於消費借貸法律
  關係求為命上訴人給付伊一百萬元及自支付命令送達翌日起至
  清償日止按週年利率5％計算之遲延利息之判決。
二上訴人則以：伊未曾向被上訴人借款，被上訴人所匯之款項係
  被上訴人匯給伊夫即被上訴人之子李清章等語，資為抗辯。
三按當事人主張有利於己之事實者，就其事實負舉證之責任，民
  事訴訟法第277條前段定有明文；又消費借貸，係指當事人一
  方移轉金錢或其他代替物之所有權於他方，而約定他方以種類
  、品質、數量相同之物返還之契約，民法第474條第1項亦定有
  明文，故消費借貸之成立，除有移轉金錢或其他代替物之所有
  權予他方當事人外，當事人間應有由他方以種類、品質、數量
  相同之物返還之約定合意，始得成立，亦即消費借貸之成立，
  除有代替物之交付外，亦應該項交付係本於借貸意思為之合意
  ，因而主張消費借貸關係存在者，就兩造間消費借貸合意之事
  實應負舉證責任。
四被上訴人曾於89年11月27日匯款九十五萬元至上訴人設於台北
  縣汐止郵局樟樹灣支局帳戶之事實，固為上訴人所自認，惟上
  訴人否認被上訴人係因借貸意思而為匯款，而被上訴人匯款予
  上訴人之原因可能有多種，尚難因曾匯款予上訴人，即認兩造
  間有借貸關係，依舉證責任分配原則，應由被上訴人就上開匯
  款係基於借貸合意而為之事實負舉證責任。
五被上訴人主張與上訴人間有借貸合意，係以借據（附原法院卷
  17頁）及證人李讚嵐之證詞為證，惟上開借據立據人簽名處係
  空白，並未經簽名，上訴人否認該借據係伊所為，證人李讚嵐
  係被上訴人之子，於原法院證稱「被告（即上訴人）說要做生
  意，向原告（即被上訴人）借錢，原告就去農會匯款給被告，
  隔天原告說要寫借據，被告就不肯．．」、「我有親眼看到這
  張收據（即被上訴人所提出之借據）是被告寫的，是被告向原
  告借款時寫的，匯款之後她拒絕簽名」（原法院93年10月7日
  言詞辯論筆錄），所述上訴人寫借據之時間先後不一，而該借
  據之字跡與上訴人自認係伊所書寫之信封（附原法院93年度促
  字第14246號卷內）字跡，以肉眼觀之，顯然不同，被上訴人
  於本院亦自認李讚嵐證詞並不實在（本院94年3月24日準備程
  序筆錄），上述借據及李讚嵐證詞均不能為有利於被上訴人證
  據，被上訴人復未舉證證明兩造間有借貸合意，主張即不足採
  信。
五綜上所述，被上訴人主張上訴人向伊借款，伊因而匯款至上訴
  人帳戶，兩造間成立消費借貸關係，並不足採，被上訴人依消
  費借貸關係請求上訴人返還借款一百萬元及其法定遲延利息，
  於法無據，不應准許。原審未察，遽為准許，並依被上訴人聲
  請為以供擔保為條件之假執行宣告，尚有未洽。上訴意旨，指
  摘原判決不當，聲明廢棄，為有理由，爰由本院廢棄原判決，
  改判駁回被上人在第一審之訴及假執行之聲請，以昭適法。
六據上論結，本件上訴為有理由。依民事訴訟法第450條、第78
  條，判決如主文。
中　　華　　民　　國　　94　　年　　6 　　月　　28　　日
                  民事第十庭審判長法　官  黃熙嫣
　　　　　　　　　　　        　　法　官  李昆曄
　　　　　　　　　　　      　　　法　官  鄭傑夫
正本係照原本作成。
不得上訴。
中　　華　　民　　國　　94　　年　　7 　　月　　1 　　日
　　　　　　　　　　　　　　　　　書記官  劉家聲
